【裁判字號】    97,消債更,1297
【裁判日期】    971223
【裁判案由】    更生事件
【裁判全文】
臺灣板橋地方法院民事裁定          97年度消債更字第1297號
聲  請  人  甲○○
上列當事人因消費者債務清理事件聲請更生，本院裁定如下：
    主  文
聲請人甲○○自中華民國九十七年十二月二十三日下午四時起開
始更生程序。
    理  由
一、按債務人與金融機構協商成立者，不可聲請更生或清算。但
    因不可歸責於己之事由，致履行顯有重大困難者，不在此限
    ；本條例施行前，債務人依金融主管機關協調成立之中華民
    國銀行公會會員辦理消費金融案件無擔保債務協商機制與金
    融機構成立之協商，準用前項之規定，消費者債務清理條例
    第151條第 5項、第6項分別定有明文；再法院開始更生程序
    之裁定，應載明其年、月、日、時，並即時發生效力，消費
    者債務清理條例第45條第1項規定甚明。
二、本件聲請意旨略以：其有不能清償債務之情事，目前債務總
    金額為新臺幣（下同）1,059,323 元，消費者債務清理條例
    施行前，曾依照中華民國銀行公會會員辦理消費金融案件無
    擔保債務協商機制，與其最大債權金融機構國泰世華商業銀
    行股份有限公司（下稱：國泰世華）成立協商，雙方約定聲
    請人自民國95年10月起，分60期、利率9.88 %，每月10日以
    21,414元依各債權銀行債權金額比例清償各項債務，直至全
    部清償為止，然還款期間其收入並不正常，需到處向親友借
    錢，方得維持繳款，96年11月雖找到穩定的工作，但以其薪
    資繳付銀行協商款項後，仍舊無法維持基本生活，更者，97
    年5 月22日其再度失業，今年6 月份之還款金額還是透過本
    人二姐之幫忙，才得以履行，其於97年7 月初打電話至國泰
    世華，詢問是否可再次申請一次協商或變更還款等方式研擬
    履債條件，國泰世華遂提出以9.88% 、60期，每月還款15,0
    80元或以7.88% ，84期，每月還款11,051元之還款方案供其
    選擇，惟當時因其還沒找到工作，這樣每月的還款金額實在
    無法負擔，況且銀行表示該還款方式已是最底限，就算送件
    也未必可以通過，因此實在無法達成協議，銀行進而將其視
    為毀諾，其毀諾實具有不可歸責於己事由；再聲請人於97年
    8 月開始至東京都物業管理公司上班，目前每月可得之收入
    約為24,600元，其願以每月11,200元償還6 年至8 年之方式
    履債，是請裁定開始更生程序等語。
三、經查：
（一）聲請人曾參加中華民國銀行公會會員辦理消費金融案件無
      擔保債務協商機制，與國泰世華成立協商並於97年 8月宣
      告毀諾乙節，有聲請人提出之毀諾通知書、協議書、無擔
      保債務還款計畫及國泰世華97年 9月11日之民事陳述意見
      狀等件在卷足憑，是聲請人向本院聲請更生，自須符合「
      不可歸責於己致履行顯有重大困難事由」之要件，方為適
      法。
（二）再聲請人以其失業致生毀諾情事，主張其毀諾協商條件具
      有不可歸責於己事由乙節，業據其提出之勞工保險被保險
      人投保資料表、移交確認單、委任契約書及東京都公寓大
      廈管理維護股份有限公司等件附卷為憑，是聲請人因失業
      致毀諾協商條件，核屬不可歸責於己致履行顯有重大困難
      之事由。況查，本件聲請人於失業後，仍透過向親友借貸
      以持續還款，並積極與最大債權銀行進行協商，此有王美
      娟之陳述狀、轉帳紀錄與郭恩哲借貸之借據、郵政存簿儲
      金簿之轉帳紀錄及國泰世華核發之變更清償方案退件通知
      函等件在卷可稽，是已足認聲請人確有還款之誠意，且依
      其所提出之更生清償方案，於法定之6 至8 年間，亦應足
      將其目前之債務清償完畢，極具開始更生之實益，自應予
      其更生之機會。
四、承上所述，本件聲請人除符合消費者債務清理條例第151 條
    第5項但書之要件外，復查無本條例第6條第3項、第8條或第
    46條各款所定駁回更生聲請之事由存在，則聲請人聲請更生
    ，應屬有據，爰裁定如主文。
五、至聲請人於更生程序開始後，應提出足以為債權人會議可決
    或經法院認為公允之更生方案以供採擇，俾免更生程序進行
    至依消費者債務清理條例第61條規定應行清算之程度，附此
    說明。
中    華    民    國    97    年    12    月    23    日
                  民事第三庭  法  官  邱靜琪
上為正本係照原本作成
本件不得抗告
本裁定已於97年12月23日下午4時公告。
中    華    民    國    97    年    12    月    23    日
                              書記官  白俊傑


司法院資訊處製作；財團法人民間司法改革基金會備份。
